臺灣基隆地方法院刑事判決              100年度訴字第539號
公  訴  人  臺灣基隆地方法院檢察署檢察官
被      告  朱宏亮
上列被告因違反毒品危害防制條例案件，經檢察官提起公訴（10
0 年度毒偵字第1297號），被告並為有罪陳述，本院合議庭乃裁
定由受命法官獨任以簡式審判程序進行審理，並判決如下：
    主  文
朱宏亮施用第一級毒品，累犯，處有期徒刑玖月。
    事  實
一、前案紀錄：
  (一)朱宏亮前因初犯施用毒品案件，經觀察、勒戒後，認有繼續
    施用毒品之傾向，經裁定強制戒治，俟民國93年3 月16日始
    因完成毒癮戒斷療程而經釋放出所，並由臺灣基隆地方法院
    檢察署檢察官於93年3 月18日，以93年度戒毒偵字第13號為
    不起訴處分確定。
  (二)其後，又於前揭(一)所述強制戒治執行完畢經釋放出所以後之
    五年以內，再犯施用毒品案件（二犯施用毒品案件），經本
    院於94年1 月17日，以93年度訴字第707 號判決有期徒刑九
    月、六月，應執行有期徒刑一年二月確定，95年1 月10日執
    行完畢（惟之於本案而言，尚不構成累犯）。
  (三)繼而復分別因(甲)三犯施用毒品案件，經本院於95年11月24日
    ，以95年度訴字第780 號判決有期徒刑八月確定；(乙)犯竊盜
    案件，經本院於96年3 月30日，以96年度易字第150 號判決
    有期徒刑四月確定；(丙)四犯施用毒品案件，經本院於96年3
    月30日，以96年度易字第101 號判決有期徒刑七月確定；(丁)
    五犯施用毒品案件，經本院於96年4 月13日，以96年度訴字
    第225 號判決有期徒刑十月確定。所犯(甲)(乙)(丙)(丁)四案則經依
    法減刑、定刑（本院96年度聲減字第572 號裁定），迨97年
    5 月2 日始執行完畢（構成累犯）。
二、本案事實：
    朱宏亮猶不思戒除毒癮，復基於同時施用第一級毒品海洛因
    及第二級毒品甲基安非他命之犯意，於100 年2 月20日下午
    2 時，在其住處即基隆市○○區○○路779 之2 號6 樓，將
    海洛因及甲基安非他命混摻研磨後置入注射針筒再持以施打
    ，藉以同時施用第一級毒品海洛因暨第二級毒品甲基安非他
    命1 次。乃為警於100 年2 月21日下午2 時57分通知到場採
    尿送驗，結果呈嗎啡（海洛因代謝後尿液檢出成份）、安非
    他命暨甲基安非他命陽性反應。
三、案經基隆市警察局第四分局報告臺灣基隆地方法院檢察署檢
    察官偵查起訴。
    理  由
壹、程序事項
    本案被告朱宏亮所犯者非為死刑、無期徒刑、最輕本刑為三
    年以上有期徒刑之罪或高等法院管轄之第一審案件，其於準
    備程序進行中，先就被訴事實為有罪之陳述，經告知其簡式
    審判程序之旨，並聽取公訴人、被告之意見後，本院業已依
    刑事訴訟法第二百七十三條之一第一項規定，裁定由受命法
    官獨任以簡式審判程序進行本案之審理。
貳、實體事項
一、前揭事實業據被告朱宏亮於本院審理時坦承在卷，且被告經
    通知到場而採集之尿液檢體，經送請臺灣檢驗科技股份有限
    公司以氣相層析質譜儀法為確認檢驗之結果，呈嗎啡（海洛
    因代謝後尿液檢出成份）、安非他命暨甲基安非他命陽性反
    應，此亦有臺灣檢驗科技股份有限公司100 年3 月8 日UL/2
    011/00000000號濫用藥物檢驗報告1 份，暨足與上開檢驗報
    告相對應之尿液檢體對照表1 件在卷可憑；參之以酵素免疫
    分析或薄層定性分析等方式為初步篩檢者，檢驗結果雖有相
    當程度偽陽性之可能，然以氣（液）相層析、質譜分析之儀
    器為交叉確認者，檢驗結果出現偽陽性之機率則極低，因而
    具有公信力，核足為對涉嫌人不利之認定；尤以「毒品施用
    後於尿液、血液中可檢出之最大時限，與施用劑量、施用頻
    率、施用方式、施用者飲水量之多寡、個人體質、代謝情況
    、檢體收集時間點及所用檢測方法之靈敏度等因素有關，因
    個案而異。依據Clarke's Isolation Identification of D
    rugs第二版記載，血液中藥物之半衰期（濃度減半所需時間
    ）分別為古柯鹼0.7-1.5 小時、海洛因3 分鐘（其代謝物為
    嗎啡2-3 小時）、嗎啡2-3 小時、大麻20-36 小時、安非他
    命12小時（當尿液偏酸性時，為4-8 小時）、甲基安非他命
    9 小時、Ketamine 2-4小時，而MDMA約8.49小時。一般於尿
    液中可檢出之最大時限，古柯鹼為施用後1-4 天、海洛因2-
    4 天、嗎啡2-4 天、大麻1-10天、安非他命1-4 天、甲基安
    非他命1-5 天、MDMA1-4 天、MDA 1-4 天、Ketamine2-4 天
    。」此復曾經行政院衛生署藥物食品檢驗局以92年7 月23日
    管檢字第0920005609號函釋在案。勾稽以觀，足見被告於本
    院審理時之任意性自白，與事實相符，堪可採信。再者，被
    告查有如本判決事實欄一所載施用毒品之前案紀錄。觀諸卷
    附臺灣高等法院被告前案紀錄表所載內容即明。從而，本案
    事證明確，參照最高法院97年9 月9 日97年度第5 次刑事庭
    會議二決議意旨、97年度臺非字第540、585號、98年度臺非
    字第127、211號暨99年度臺非字第216 號判決意旨，被告於
    初犯施用毒品案件之五年以內，再犯施用毒品之犯行，堪可
    認定，應依法論科。
二、論罪科刑：
  (一)查海洛因、安非他命類分別係毒品危害防制條例所列管之第
    一級、第二級毒品，此為該條例第二條第二項第一款、第二
    款所明定。按犯毒品危害防制條例第十條之罪（施用毒品罪
    ）者，檢察官應聲請法院裁定，令被告入勒戒處所觀察、勒
    戒，經勒戒處所陳報，認受觀察、勒戒人無繼續施用毒品傾
    向者，應即釋放，並為不起訴之處分；認有繼續施用毒品傾
    向者，即應聲請法院裁定令入戒治處所強制戒治，俟強制戒
    治期滿釋放，再為不起訴之處分。惟依上揭規定觀察勒戒或
    強制戒治執行完畢釋放後，五年內再犯毒品危害防制條例第
    十條之罪（施用毒品罪）者，檢察官即應依法追訴，毒品危
    害防制條例第二十條第一項、第二項、第二十三條第二項分
    別定有明文。
  (二)核被告於初犯施用毒品案件以後之五年以內，再犯施用第一
    級毒品海洛因、第二級毒品甲基安非他命之行為如本判決事
    實欄二之所載，各係犯毒品危害防制條例第十條第一項之施
    用第一級毒品罪及同條第二項之施用第二級毒品罪。被告施
    用毒品前、後持有第一級毒品海洛因、第二級毒品甲基安非
    他命之低度行為，應為其施用第一級、第二級毒品之高度行
    為所吸收，不另論罪。
  (三)被告於100 年2 月20日下午2 時，將海洛因及甲基安非他命
    混摻研磨後置入注射針筒再持以施打，同時施用第一級毒品
    海洛因暨第二級毒品甲基安非他命，觸犯構成要件不相同之
    法條罪名，為異種想像競合犯，應依刑法第五十五條規定，
    從一較重之毒品危害防制條例第十條第一項之施用第一級毒
    品罪名處斷。
  (四)被告查有如本判決事實欄一(三)所載之犯罪科刑及刑之執行情
    形，此有臺灣高等法院被告前案紀錄表在卷可考。乃於前案
    有期徒刑執行完畢後，五年以內，故意再犯本起最重本刑有
    期徒刑以上之罪，為累犯，應依刑法第四十七條第一項規定
    ，加重其刑。
  (五)本院審酌被告犯罪之動機、吸食頻率、曾有施用毒品之前科
    仍不知戒除，兼以被告犯後坦承犯行而表悛悔之犯後態度，
    及其本案所為雖對己身健康戕害甚鉅，然其究非可與侵害他
    人法益之犯罪行為等量齊觀，尤以之於此類「施用毒品」之
    行為人而言，毒品危害防制條例之立法目的亦非重在嚴懲，
    而係重在彼等「病患性」行為之矯治，兼衡量被告同時施用
    第一級毒品海洛因暨第二級毒品甲基安非他命之犯罪手法，
    尚與單純施用第一級毒品海洛因或第二級毒品甲基安非他命
    之犯罪情節有別等一切情狀，量處如主文所示之刑，以期相
    當。
據上論斷，應依刑事訴訟法第二百七十三條之一第一項、第二百
九十九條第一項前段，毒品危害防制條例第二十三條第二項、第
十條第一項、第二項，刑法第十一條前段、第五十五條、第四十
七條第一項，判決如主文。
本案經檢察官王亞樵到庭執行職務。
中    華    民    國   100    年    8     月    26    日
                  刑事第五庭法  官  王慧惠
以上正本證明與原本無異。
如不服本判決應於收受送達後10日內向本院提出上訴書狀，並應
敘述具體理由；其未敘述上訴理由者，應於上訴期間屆滿後20日
內向本院補提理由書(均須按他造當事人之人數附繕本)「切勿逕
送上級法院」。
中    華    民    國   100    年    8     月    26    日
                            書記官  王一芳
附錄論罪法條：
毒品危害防制條例第10條第1 項、第2 項
施用第一級毒品者，處6 月以上5 年以下有期徒刑。
施用第二級毒品者，處3 年以下有期徒刑。